【裁判字號】    91,上易,1812
【裁判日期】    920128
【裁判案由】    侵占
【裁判全文】
臺灣高等法院臺中分院刑事判決                  九十一年度上易字第一八一二號
    上  訴  人
    即  被  告  丙○○  男四十.
右上訴人因侵占案件，不服臺灣台中地方法院九十一年度易字第二六六號中華民國九
十一年八月十四日第一審判決（起訴案號：臺灣台中地方法院檢察署九十年度偵字第
二一六四六號，移送併辦案號：九十年度偵字第二二六五一號），提起上訴，本院判
決如左：
      主  文
原判決撤銷。
丙○○意圖為自己不法之所有，而侵占自己持有他人之物，累犯，處有期徒刑陸月，
如易科罰金，以參佰元折算壹日。
      事  實
一、丙○○曾於民國（下同）八十四年九月十六日因詐欺案，經臺灣台中地方法院判
    處有期徒刑二年六月，甫於八十九年一月三日執行完畢，竟不知悔改，於九十年
    八月九日向設於台中市○○○路○段六二號之衛道交通股份有限公司（以下簡稱
    衛道公司）承租車號五Ｒ－五六六號營業小客車一輛，約定每日租金新台幣（下
    同）八百五十元，每五日繳交一次，旋即取得該車營業。詎丙○○因需錢應急，
    竟意圖為自己不法之所有，於同年十月七日晚上先打電話予乙○○，欲向乙○○
    借錢週轉，乙○○因有困難，即轉介姓名年籍不詳，自稱「柯奕安」之男子出借
    七萬元予丙○○，雙方乃約定當晚在台中縣霧峰鄉○○路六一三號之五附近路旁
    見面，惟因丙○○先前已積欠「柯奕安」二十四萬元，丙○○為取信「柯奕安」
    ，乃將前開車輛連同該車之行車執照、鑰匙交付予「柯奕安」作為抵押之用，「
    柯奕安」始再出借七萬元。嗣因丙○○未能返還「柯奕安」之債務，致無法取回
    該車，且又未依期於九十年十月五日繳納車租，屢經衛道公司催討，丙○○均未
    能處理，衛道公司方知上情。
二、案經衛道公司訴請台中縣警察局霧峰分局移送台灣台中地方法院檢察署檢察官偵
    查起訴及同署檢察官移送併辦。
      理  由
一、訊據被告丙○○坦承於前開時、地向衛道公司租車後，因向他人借錢，而將租來
    之車輛抵押予債權人等情不諱，然矢口否認有侵占之犯行，辯稱：伊當時想說還
    七萬元予乙○○後，即可取回該車，惟因乙○○要求伊清償全部之債務，才願意
    將該車交還，致伊無法返還該車予衛道公司，伊並沒有將車據為己有之意思，且
    本件係伊與告訴人代理人甲○○一起至警察局自首云云，惟查：被告於九十年八
    月九日向衛道公司租車之後，約定每五天繳租金一次，被告於同年十月五日應繳
    之租金，並未繳納，亦未依約於同年十月十日還車等情，業據告訴代理人甲○○
    於原審時指訴在卷（見原審卷第三二頁），並有計程車駕駛辦理解雇切結書、車
    輛保管切結書、在職證明書、承諾切結書、承諾委託同意書、汽車新領牌照登記
    書、營業小客車租賃契約書在卷可憑（見偵字第二一六四六號卷第十四至十七頁
    ）。而被告係於九十年十月初透過案外人李宛瑜向一位自稱「柯奕安」之男子，
    陸續借了三十一萬元，並於同年十月七日將前開租來之車子，連同行車執照、鑰
    匙交付予自稱「柯奕安」之男子等節，亦據證人李宛瑜於原審時結證明確（見原
    審卷第六三頁）。本件被告於九十年十月五日未繳交租金予衛道公司，本應返還
    該車予衛道公司，不得任意處置，竟事隔二日後，因需錢應急，擅將車輛交付他
    人質押借款，核被告上開所為，顯係自居為車輛所有權人而處分該車，其主觀上
    有將該車易持有為所有之不法意圖甚明。本件事證已臻明確，被告所辯要屬事後
    卸責之詞，不足採信，其犯行洵堪認定。又告訴人於九十年十月二十九日即已向
    臺灣台中地方法院檢察署告訴被告涉有侵占之犯行，被告係於九十年十一月九日
    始與甲○○同往台中縣警察局霧峰分局吉峰派出所製作筆錄，此有告訴狀及警訊
    筆錄在卷可證，是被告之行為與自首之要件不符，併此敘明。
二、核被告所為，係犯刑法第三百三十五條第一項之普通侵占罪。查被告曾於八十四
    年九月十六日因詐欺案件，經臺灣台中地方法院判處有期徒刑二年六月，甫於八
    十九年一月三日執行完畢，有台灣台中地方法院檢察署刑案資料查註紀錄表一紙
    在卷可憑，其於有期徒刑執行完畢後，五年內再犯本件有期徒刑以上之罪，為累
    犯，應依法加重其本刑。原審以被告罪證明確，予以論罪科刑，固非無見。惟被
    告係於九十年十月七日再向「柯奕安」借貸七萬元，因先前已積欠「柯奕安」二
    十四萬元，丙○○為取信「柯奕安」，乃將前開車輛連同該車之行車執照、鑰匙
    交付予「柯奕安」作為抵押之用，原審判決書事實欄，就此部分僅疏略記載：因
    積欠「柯奕安」之男子三十一萬元，乃於台中縣霧峰鄉○○路六一三號之五附近
    路旁，將前開車輛連同該車之行車執照、鑰匙交付予「柯奕安」作為抵押之用，
    ，即有未洽。被告上訴意旨否認犯罪，雖無理由，但原判決既有上述可議之處，
    即屬無可維持，自應由本院予以撤銷改判。爰審酌被告前有前開侵害他人財產之
    犯罪前科，本件被告犯罪前曾經繳交車租，嗣因經濟情況不良而萌生侵占犯意，
    且於犯後亦曾與甲○○一同拿八萬元，欲向「柯奕安」取回該車，因「柯奕安」
    等人未出面，致無法取回（見原審卷第十七頁甲○○之供述），及迄今尚未與被
    害人達成和解之犯罪後態度等一切情狀，量處如主文所示之刑，並諭知易科罰金
    之折算標準。
三、檢察官移送併案事實，與本案係同一事實，本院自得一併審理，併此敘明。
據上論結，應依刑事訴訟法第三百六十九條第一項前段、第三百六十四條、第二百九
十九條第一項前段，刑法第三百三十五條第一項、第四十七條、第四十一條第一項前
段，罰金罰鍰提高標準條例第一條前段、第二條，判決如主文。
本案經檢察官丁○○到庭執行職務。
中        華        民        國  九 十 二  年     一     月   二十八   日
                                  臺灣高等法院臺中分院刑事第十庭
                                        審判長法  官  林  照  明
法  官  王      銘
                                              法  官  蔡  名  曜
右正本證明與原本無異。
不得上訴。
                                              書記官  許  哲  禎
中        華        民        國  九 十 二  年     一     月    三十    日
附錄論罪科刑法條
刑法第三百三十五條
意圖為自己或第三人不法之所有，而侵占自己持有他人之物者，處五年以下有期徒刑
、拘役或科或併科一千元以下罰金。
前項之未遂犯罰之。
                                                                        Ｋ


司法院資訊處製作；財團法人民間司法改革基金會備份。
